臺灣高等法院高雄分院刑事判決　　　　 94年度上易字第453號
　　上　訴　人　臺灣高雄地方法院檢察署檢察官
　　被　　　告　乙○○
　　選任辯護人　吳賢明　律師
　　　　　　　　王進勝　律師
　　　　　　　　黃馨儀　律師
上列上訴人因被告恐嚇案件，不服臺灣高雄地方法院93年度簡上
字第647 號中華民國94年5 月31日第一審判決（聲請簡易判決處
刑案號：臺灣高雄地方法院檢察署93年度偵字第1956號），提起
上訴，本院判決如下：
    主  文
上訴駁回。
    理  由
一、公訴意旨略以：被告乙○○係高雄市小港區鳳森里里長，於
    民國92年10月18日上午9 時許，帶領里民至高雄市小港區○
    ○○路58號國鉅環保科技股份有限公司（下稱國鉅公司）之
    第一類甲級廢棄物處理廠，圍廠抗議國鉅公司在該處設置焚
    化廠，處理感染性（即醫療）等有害事業廢棄物，將污染危
    害社區環境。詎被告乙○○為達止撓國鉅公司營運，竟以恐
    嚇加害該公司成員生命、身體、自由等安全方式，在國鉅公
    司之圍牆上，持紅漆噴寫五個「死」字，致國鉅公司負責人
    即告訴人甲○○及該公司成員心生畏懼，危害渠等身心安全
    ，因認被告涉犯刑法第305 條之恐嚇危害安全罪嫌云云。
二、按犯罪事實應依證據認定之，無證據不得認定犯罪事實，又
    按被告之自白，不得作為有罪判決之唯一證據，仍應調查其
    他必要之證據，以察其是否與事實相符，刑事訴訟法第154
    條第2 項、第156 條第2 項分別定有明文。此所謂認定犯罪
    事實之證據，係指足以認定被告確有犯罪行為之積極證據而
    言，該項證據自須適合於被告犯罪事實認定，始得採為斷罪
    資料，倘未能發現相當證據，或證據不足以證明，自不能以
    推測或擬制之方法，以為裁判基礎，最高法院著有29年度上
    字第3105號、40年度台上字第86號判例可參。次按刑法第30
    5 條之恐嚇危害安全罪，以加害生命、身體、自由、名譽、
    財產之事，恐嚇他人致生危害於安全者為其要件，須行為人
    有主觀以加害生命、身體、自由、名譽、財產之事恐嚇他人
    ，該他人客觀上足以陷於危險不安之狀態，並已達危害其自
    由安全之程度，始得以該罪名相繩。所謂「致生危害於安全
    」，係指受惡害通知者，因行為人之恐嚇，造成安全上之危
    險與實害而言，且行為人必須有恐嚇之直接或未必故意，必
    須認識客觀上之恐嚇行為及致生危害於安全之結果始具有故
    意。至於主觀上有無加害之意思以及客觀上是否足以生畏怖
    ，則須綜合行為當時一切週遭狀況予以觀察，不能僅憑話語
    之字句判斷，若僅以接受意思表示之一方之主觀感受為準，
    即有悖於法律之安定性。
三、公訴人認被告乙○○涉有恐嚇危害安全之罪嫌，無非係以被
    告之自白、告訴人甲○○之指訴，及現場照片附卷可憑等為
    其主要論據。
四、按被告以外之人（包括證人、鑑定人、告訴人、被害人及共
    同被告等）於審判外之陳述雖不符刑事訴訟法第159 條之1
    至之4 等4 條之規定，而經當事人於審判程序同意作為證據
    ，法院審酌該言詞陳述或書面陳述作成時之情況，認為適當
    者，亦得為證據；當事人、代理人或辯護人於法院調查證據
    時，知有刑事訴訟法第159 條第1 項不得為證據之情形，而
    未於言詞辯論終結前聲明異議者，視為有前項之同意，同法
    第159 條之5 定有明文。立法意旨在於傳聞證據未經當事人
    之反對詰問予以核實，原則上先予排除。惟若當事人已放棄
    反對詰問權，於審判程序中表明同意該等傳聞證據可作為證
    據；或於言詞辯論終結前未聲明異議，基於尊重當事人對傳
    聞證據之處分權，及證據資料愈豐富，愈有助於真實發見之
    理念，且強化言詞辯論主義，使訴訟程序得以順暢進行，上
    開傳聞證據亦均具有證據能力。本件證人甲○○固曾於警詢
    中為陳述，其性質雖屬傳聞證據，惟其未再於法院審理中為
    陳述，且查無符合同法第159 條之1 至之4 等前4 條之情形
    ，其所為之上開警詢筆錄內容，業經當事人於本院準備程序
    程序同意作為證據，依上開規定，是其於警詢中之證言應具
    有證據能力，本院審酌上開筆錄作成時，較無人情施壓或干
    擾，亦無不當取供之情形，認為以之作為本案之證據亦屬適
    當，是其於警詢中之證言自具有證據能力。
五、訊據被告乙○○固坦承於92年10月18日上午9 時許，持紅色
    噴漆在國鉅公司之圍牆上，噴寫「死」字之事實，惟堅詞否
    認有何恐嚇危害安全之犯行，辯稱：國鉅公司在該處設置焚
    爐處理醫療廢棄物危害我們當地居民的生命安全，因當天市
    議會專案小組議員前去國鉅公司查看，我才在國鉅公司的圍
    牆外噴寫「死」字，來表達國鉅公司會害死我們當地居民，
    我寫了4 個死字，第5 個還在寫，警員就來了，我沒有恐嚇
    告訴人甲○○及國鉅公司員工的意思等語。
六、經查：
（一）高雄市議會專案小組於92年10月18日上午9 時許，前往國
      鉅公司設在高雄市小港區○○○路58號之第一類甲級廢棄
      物處理廠瞭解該場設置情形時，被告持紅色噴漆在該處理
      廠之圍牆噴寫「死」字之事實，業經告訴人甲○○指訴甚
      詳（見91年度他字第5106號卷第27頁），且為被告所自承
      在卷，並有國鉅公司處理廠照片1 幀在卷可憑（見前開他
      字卷第21頁），惟被告僅以紅色噴漆在該公司處理廠噴寫
      「死」字，並無任何具體明確加害他人生命或身體、自由
      或財產法益之言語，且衡諸被告於噴寫「死」字後，在國
      鉅公司門口之宣傳車上發表，國鉅公司設置焚化廠案已向
      市議會及監察院陳情檢舉，均未獲得具體結果，及建議民
      眾攜帶糞便前來國鉅公司抗議，用糞便污染國鉅公司等語
      （見原審簡上卷第72頁、第73頁），多為情緒性發洩之語
      詞觀之，是否可據其噴寫「死」之字，就可認定係屬惡害
      通知，尚非無疑。
（二）證人即黃俊富於原審94年5 月17日審理時結證稱：92年10
      月18日上午9 點我有到小港區○○○路58號國鉅公司，我
      們去跟市議員陳情國鉅公司是感染性醫療廢棄的焚化爐，
      且他的前身是大發工業區的高雄醫療廢棄物處理公司，在
      大發工業區與大寮居民產生抗爭事件，因為他產生出來的
      戴奧辛是標準值的200 倍，因為居民得到訊息，知道市議
      會要調查此公司在申請過程有無違法，所以我們才去陳情
      ，起先我沒有看到被告在圍牆上噴字，也我不曉得是誰噴
      的，但在議員看完後，才到國小開公聽會，在途中被告才
      跟我講是他噴的，他的用意是要給議員曉得那是感染性焚
      化爐，會產生戴奧辛，會害死我們居民等語（見原審簡上
      卷第90頁至第92頁），可見被告在牆壁上噴上「死」字，
      無非係在凸顯國鉅公司在該處所設置之焚化爐，所產生之
      「戴奧辛」毒素有造成附近居民死亡之危險性甚明。
（三）告訴人甲○○於警詢中雖陳稱其心生恐懼，惟告訴人於看
      到「死」字時之心理壓力尚須綜合全部客觀情狀來判斷其
      確實之主觀感受，非可僅憑告訴人片面之陳述即可論斷。
      且告訴人於看到死字後遲至同年11月10號方始提起告訴，
      衡諸常情，若告訴人當時已憂慮其生命、身體、財產、自
      由法益之安全，當即刻尋求解決之道，斷無於事隔近1 個
      月後才處理之理？而告訴人及檢察官復未能提出其他積極
      之證據以供調查，是否得僅憑告訴人之指訴，即可遽認告
      訴人當時確感心生畏懼，亦非無疑。又檢察官雖於聲請簡
      易判決處刑書記載國鉅公司成員亦因此心生畏懼，然遍查
      全卷，並無其他國鉅公司員工陳述有何心生畏懼之情事，
      且本案上訴至本院後，亦未補正資料供本院查證，故檢察
      官此部分所指亦無證據足資證明，尚難僅憑告訴人之指訴
      ，即為不利於被告之認定。
（四）綜上所述，被告在國鉅公司之牆壁上噴寫之「死」字，充
      其量僅能認為係一種災禍詛咒之語言，本件檢察官未提出
      適合於證明被告犯恐嚇危害安全罪之積極證據，無法使本
      院產生被告確有成立恐嚇危害安全罪之心證。本案依現存
      證據資料，尚不足為不利於被告犯罪事實之認定，根據「
      罪證有疑、利於被告」法則，即應為有利於被告之認定，
      此外，本院復查無其他積極證據足資證明被告犯罪，揆之
      上開法條規定及判例意旨，本件既不能證明被告犯罪，自
      應諭知被告無罪之判決。
七、原審以不能證明被告犯罪，而諭知被告為無罪之判決，經核
    於法並無不合。檢察官上訴意旨，仍執前詞，指摘原判決不
    當，為無理由，應予駁回。
八、另按檢察官聲請以簡易判決處刑之案件，經法院認為有第45
    1 條之1 第4 項但書之情形者，應適用通常訴訟程序審判之
    。刑事訴訟法第452 條定有明文。又按對於簡易判決之上訴
    ，準用刑事訴訟法第三編第一章及第二章之規定，管轄第二
    審之地方法院合議庭受理簡易判決上訴案件，應依通常程序
    審理。其認案件有刑事訴訟法第452 條之情形者，應撤銷原
    判決，逕依通常程序為第一審判決。法院辦理刑事訴訟簡易
    程序案件應行注意事項第14項亦定有明文。本件原審依承辦
    檢察官聲請簡易判決處刑，對被告以恐嚇罪論罪科刑，經本
    院撤銷原判決，改判被告無罪，已詳如前述，足認檢察官聲
    請簡易判決處刑為不適當，而有刑事訴訟法第451 條之1 第
    4 項但書第3 款之情形，故依前揭規定，應由原審法院合議
    庭逕依通常程序審理後，自為第一審判決，檢察官如不服本
    判決，仍得於法定上訴期間內，向管轄之第二審法院提起上
    訴，附此敘明。
據上論斷，應依刑事訴訟法第368條，判決如主文。
本案經檢察官林應華到庭執行職務。
中　　華　　民　　國　　94　　年　　8 　　月　　24　　日
                  刑事第二庭    審判長法  官  林正雄
                                      法  官  陳啟造
                                      法  官  黃壽燕
以上正本證明與原本無異。
本判決不得上訴。
中　　華　　民　　國　　94　　年　　8 　　月　　24　　日
　　　　　　　　　　　　　　　　　　　書記官  黃一秋
